【裁判字號】    99,聲再,6
【裁判日期】    991018
【裁判案由】    聲請再審
【裁判全文】
臺灣彰化地方法院刑事裁定               99年度聲再字第6號
聲  請  人  甲○○
即受判決人
上列聲請人即受判決人因強盜等案件，對於中華民國98年10月16
日本院98年度訴字第1382號確定判決（第二審案號：臺灣高等法
院臺中分院98年度上訴字第2478號、第三審案號：最高法院99年
度臺上字第3980號、起訴案號：臺灣彰化地方法院檢察署98年度
偵緝字第372、373號），聲請再審，本院裁定如下：
    主  文
再審之聲請駁回。
    理  由
一、本件聲請再審意旨詳再審聲請狀所載（如附件）。
二、按再審程序係就確定判決事實錯誤所設之救濟方法，除有刑
    事訴訟法第426 條第3 項前段所定情形外，應由判決之原審
    法院管轄，又上級審法院以上訴不合法，從程序上判決駁回
    上訴者，聲請再審之對象為原法院之判決，並非上級審法院
    之程序判決，該再審案件，仍應由原判決之法院管轄（最高
    法院98年度臺聲字第66號裁定意旨參照）。經查，本件聲請
    人即受判決人甲○○因犯強盜等案件，經本院於98年10月16
    日以98年度訴字第1382判處應執行有期徒刑10年6月，併科
    罰金新台幣100000元，經提起上訴，臺灣高等法院臺中分院
    於99年3月9日以98年度上訴字第2478號，認聲請人所提之上
    訴理由均非具體指摘或表明原審判決有何採證認事、用法等
    足以影響判決本旨不當或違法之具體事由，而依「程序優先
    於實體」之刑事訴訟法原則，以上訴違背法律上之程式，從
    程序上判決駁回其上訴；後其又上訴最高法院，除所犯贓物
    、恐嚇取財2罪依法不得上訴三審而先行確定外，其餘上訴
    部分，經最高法院於99年6月24日以99年度臺上字第3980號
    ，認受判決人上訴意旨猶謂其第二審上訴理由已敘述具體理
    由云云，而指摘原判決違法，顯係誤解法定上訴第二審具體
    理由之涵意，且第三審乃法律審，受判人其餘上訴乃對實體
    事項為爭執，難認係適法之第三審上訴理由，因而以上訴違
    背法律上之程式駁回其上訴等情，業據本院調取上開卷證核
    閱屬實。是受判決人聲請再審之對象，應係本院98年度訴字
    第1382號判決，依刑事訴訟法第426條第1項規定之意旨，本
    院自有管轄權，合先敘明。
三、按「有罪之判決確定後，有左列情形之一者，為受判決人之
    利益，得聲請再審：一、原判決所憑之證物已證明其為偽造
    或變造者。二、原判決所憑之證言、鑑定或通譯已證明其為
    虛偽者。三、受有罪判決之人，已證明其係被誣告者。四、
    原判決所憑之通常法院或特別法院之裁判已經確定裁判變更
    者。五、參與原判決或前審判決或判決前所行調查之法官，
    或參與偵查或起訴之檢察官，因該案件犯職務上之罪已經證
    明者，或因該案件違法失職已受懲戒處分，足以影響原判決
    者。六、因發現確實之新證據，足認受有罪判決之人應受無
    罪、免訴、免刑或輕於原判決所認罪名之判決者」、「前項
    第一款至第三款及第五款情形之證明，以經判決確定，或其
    刑事訴訟不能開始或續行非因證據不足者為限，得聲請再審
    」、「不得上訴於第三審法院之案件，除前條規定外，其經
    第二審確定之有罪判決，如就足生影響於判決之重要證據漏
    未審酌者，亦得為受判決人之利益，聲請再審」、「依第四
    百二十一條規，因重要證據漏未審酌而聲請再審者，應於送
    達判決後二十日內為之」、「法院認為聲請再審之程序違背
    規定者，應以裁定駁回之」、「法院認為無再審理由者，應
    以裁定駁回之」，此刑事訴訟法第420條第1項、第2項、第
    421 條、第424條、第433條及第434條第1項分別定有明文。
    又刑事訴訟法第420條第1項第6款所謂發見確實之新證據，
    係指該證據於事實審法院判決前已經存在，為法院、當事人
    所不知，不及調查斟酌，至其後始行發見，且就證據本身形
    式上觀察，固不以絕對不須經過調查程序為條件，但必須顯
    然可認為足以動搖原有罪確定判決，而為受判決人無罪、免
    訴、免刑或輕於原判決所認罪名之判決者為限。故受理聲請
    再審之最後事實審法院，應就聲請再審理由之所謂「新證據
    」，是否具備事實審判決前已經存在，為法院、當事人所不
    知，事後方行發見之「嶄新性」，及顯然可認足以動搖原有
    罪確定判決，應為無罪、免訴、免刑或輕於原判決罪名之「
    顯然性」二要件，加以審查，為判斷應否准予開始再審之準
    據（最高法院93年度台抗字第98號判決意旨參照）。
四、經查：聲請人提起本件再審之聲請，無非係以證人王仁蒼、
    王唯任、盧勝全於原審之證詞有利於伊，其中王唯任於原審
    受詰問時，更坦認其有前之證詞不實，有偽證之情形，但原
    審及二、三審均未審酌，更未採信即駁回其上訴，有刑事訴
    訟法第420條第1項第2、3、6款及第421條之情形；又聲請人
    於上訴時，已具體指出證人王唯任等人在原審之證詞已有轉
    變，但原審卻不採，二審判決卻逕以其上訴理由未敘述具體
    理由而駁回伊之上訴，其判決又未具體記載其認定之依據，
    顯有理由未備或矛盾之違法情形；另原審判決量刑過重，亦
    屬違法等語。惟查：
（一）聲請人所犯贓物、恐嚇取罪等罪部分，經其上訴後，為台
      灣高等法院台中分院於99年3月9日判決後，因不得上訴，
      已先行確定，該判決並於99年3月23日送達至台灣雲林第
      二監獄給聲請人收受，有該判決送達回證附該院98年度上
      訴字第2478卷第38頁可參，則聲請人就此部分於99年9月
      23日始依刑事訴訟法第421條之規定向本院聲請再審，顯
      然已逾同法第424條所定應於收受判決後20日內提起之法
      定期間，其此部分聲請已違背聲請再審之程序，自應依同
      法第433條之規定駁回其聲請。
（二）又其主張原審未審酌證人王仁蒼、王唯任、盧勝全等人於
      原審所為有利於伊之證詞云云，足見其所指王仁蒼等人之
      證詞於原審審理時即已存在，並經原審調查後，在原審判
      決中，詳載不予採信之理由，有本院98年度訴字第1382號
      判決在卷可參。顯見聲請人所指王仁蒼、王唯任、盧勝全
      等人之證詞於原審判決時即已存在，並為原審所知，更經
      原審調查、酌後不採，自非屬刑事訴訟法第420條第1項
      第6款所稱之新證據；且該等證人之證詞或有前、後出入
      之情形，但尚未經判決認定有偽證或誣告而得以證明之情
      形，則依同法第420條第2項規定之意旨，也非得以據此提
      起聲請再審。是聲請人此部分之所執，亦難認有理由。
（三）再者，對於有罪確定判決之救濟程序，依刑事訴訟法所規
      定，有再審及非常上訴2種；前者係為救濟原確定判決認
      定事實錯誤，後者則為糾正原確定判決違背法令，二者迥
      然有別。為受判決人之利益聲請再審，必其聲請之理由合
      於刑事訴訟法第420條第1項第1款至第6款或第421條所定
      之情形，並依第429條規定，附具原判決之繕本及證據，
      提出於管轄法院，始得為之。至判決違背法令，係非常上
      訴之事由，非聲請再審之理由，此有最高法院98年度臺抗
      字第632號裁定意旨可供參照；且量刑之輕重，係屬事實
      審法院得依職權自由裁量之事項，苟已斟酌刑法第57條各
      款所列情狀而未逾法定刑度，不得遽指為違法，此亦有最
      高法院72年度台上字第6696號判例可考。本件聲請人復主
      張原審判決有判決理由未備或矛盾之違法情形，且認原審
      判決量刑過重，亦與其量刑理由矛盾云云。然查本院98
      年度訴字第1382號判決中，已分別依據王唯任、盧勝全及
      盧勝全、聲請人間通訊監察譯文之對話等證據資料，另參
      酌聲請人與王唯任間係叔侄關係等情，就其為何不採王唯
      任等人在原審證詞之理由，在判決內交待詳細（見該判決
      書第15至17頁），並無未載判決理由或理由矛盾之情形；
      而查聲請人上訴二審時，觀其上訴理由狀中，亦僅含糊記
      載「係盧勝全自己竊取車牌，伊不知情」、「槍砲係王唯
      任的，王唯任已翻改其證詞」、「伊最後到案，故其他共
      犯將責任推卸給伊」等語（見台灣高等法院台中分院98年
      度上訴字第2478號卷所附聲請人98年10月27日、98年10月
      30日之上訴理由狀），核其所載上訴理由，均已列載在台
      灣高等法院台中分院98年度上訴字第2478號判決理由中，
      依文意而言，聲請人所舉該等上訴理由，確難謂具體，且
      該院認該等事由均已經原審調查、審酌，而認難謂為合法
      上訴之具體理由，是駁回聲請人之上訴，也有上開判決書
      在卷可參，自非未載判決理由或理由矛盾；再原審係依據
      聲請人在該案中犯罪之所得、持有槍、彈對社會安全之危
      害、犯罪中所居之地位及其犯後逃亡多時、又不知坦然面
      對案情，犯後態度不佳等等刑法第57條所列舉之一切情狀
      ，而量處聲請人應執行有期徒刑10年6月，併科罰金新台
      幣100000元之刑度（見原審判決第18頁），核其量刑理由
      亦無何疏漏、矛盾之處，所量處之刑罰，也在法定刑度內
      ，則聲請人指稱原審判決有理由未備或矛盾之情事，顯然
      無稽。況本件判決縱有理由未備或矛盾之情形，亦屬刑事
      訴訟法第379條第14款所定判決當然違法之事由，聲請人
      若認原審判決確有該款之違法情事，依法亦應循非常上訴
      途徑救濟，則其在此指摘原審判決違法而聲請再審，於法
      亦有未合。
五、綜上所述，本件聲請人所提出之上開事由，或已逾期而不合
    法，或非原事實審「審判當時已經存在，為法院及當事人所
    不知，事後始經發現」之確實新證據，或未經判決證明，或
    非屬得聲請再審之事由，則本件聲請人再審之聲請有前述不
    合法及無理由之情形，應予駁回。
據上論斷，應依刑事訴訟法第433條、434條第1項，裁定如主文
。
中    華    民    國    99    年    10    月    18    日
                  刑事第六庭    審判長  葛永輝
                                法  官  胡宜如
                                法  官  黃玉琪
以上正本證明與原本無異。
如不服本裁定，應於裁定送達後5日內，向本院提出抗告狀（須
附繕本）。
中    華    民    國    99    年    10    月    18    日
                                書記官  林盛輝

司法院資訊處製作；財團法人民間司法改革基金會備份。
